# 合并报表中母公司对子公司持股比例发生变动，与该子公司相关的其他综合收益是否结转

提问人：13757187143 时间：2019-11-30 06:30:21
问个比较偏的问题，合并报表中母公司对子公司持股比例发生变动，与该子公司相关的其他综合收益是否结转
一、背景说明
子公司 B 为 A 公司设立取得，自设立日至 2018 年 12 月 31 日，A 公司持有 B 公司 70%股份， 2018 年 12 月 31 日 B 公司账面其他综合收益 100 万元。 2019 年 6 月 30 日，A 公司对B 公司持股比例降为 60%，B 公司本年其他综合收益无变动，
二、问题
问 1: 与该10% 股权相关的 10 万元其他综合收益是否需要结转至资本溢价？
问 2:如果需要结转，假设 2019 年 12 月 31 日，A 公司对B 公司持股比例增加回 70%（假设有合理商业理由，且 2019 年 B 公司其他综合收益无变动），A 公司合并内对 B 的资本溢价 10 万元是否需要转回其他综合收益？
问 3 ：如果 2020 年 6 月 30 日 A公司对 B公司的持股比例变为了 65%呢，其他综合收益要不要结转（假设有合理商业理由，且 2019 年和 2020年 B 公司其他综合收益无变动）
问 4 ：合并报表内设立取得的子公司的其他综合收益与对该子公司的持股比例是否有勾稽关系？
三、个人理解
问题 1 其他综合收益 10 万元需要结转至资本溢价。
问题 2 资本溢价 10 万元无需结转回其他综合收益。
但同时有问题 1 和 2 的上司公司很难找到，有问题 1 的上市公司年报的所有者权益变动表，似乎也找不到从其他综合收益转到资本溢价的记录问题 3 应该看子公司的其他综合收益与转让部分股权是否相关，但是没想好如何处理。
问题 4 按照对 1 、 2 的理解，持股比例不变和减少时有勾稽关系，享有的其他综合收益的比例等于对子公司的持股比例，持股比例增加后则没有勾稽关系。
四、处理依据
处理方式是参照权益法核算的长期股权投资 (股权 40%→20%，20%→40%，前后都为重大影响，40%→20% 结转其他综合收益，20%→40% 其他综合收益不处理)，觉得合并报表依据的实体理论（完全合并法）和权益法依据的单行合并法，除了具体项目列报结果是完全相同，所以这块处理应该也可以类推才是。当然权益法核算的长投（股权 40%→20%，20%→40%，前后都为重大影响) 这块也是没有找到准则依据，应用指南的列示的 5 种核算方法转换没有包括权益法转权益法。主要按照一些民间资料的习惯性处理方法。

回答人：chenyiwei
在不丧失控制权的前提下，发生权益比例的相对变动（包括收购少数股权和处置子公司部分股权）时，对其他综合收益均应同步进行重新分配，而不仅仅限于在持股比例下降的情况下。
《企业会计准则解释第 4 号》和修订后 IAS 27 均未明确提及：在归属母公司的股东权益和少数股权之间发生相对权益比例变动（包括购买少数股权和在不丧失控制权的前提下部分处置子公司股权）时，是否需要对商誉和其他综合收益进行重新分配，以反映该项相对权益比例变动的影响。主要原因如下：
假定 P 公司原拥有 Q 公司的 80 ％股权，后又收购了剩余的 20 ％少数股权。在此情况下，如果不对其他综合收益进行重新分配，则将始终有一部分其他综合收益归属于少数股权，而此时少数股权已不再存在。如果是通过分次交易逐步收购少数股权，则在每次交易时就所购买的少数股权比例，相应对部分其他综合收益进行重新分配，也比最后一次收购少数股权时再进行追加调整显得更符合逻辑。
在不丧失控制权前提下部分处置子公司股权时，对其他综合收益的重新分配也符合《企业会计准则第 19 号——外币折算》和《国际会计准则第 21号——外币折算》所要求的对累积折算差额的重新分配（IAS 21第 48C段）。
上述观点已在 IASB 于 2009 年 5 月举行的会议上获得确认。
2008 年 1 月，在对 IAS 27 和 IFRS 3 进行全面修订的同时，IASB对IAS 21（外币折算）也进行了同步修订，新增第 48C 段。该段要求：在不丧失控制权的前提下部分处置一个包含境外经营的子公司的股权时，应当按处置股权的比例，对包含于其他综合收益中的累计外币折算差额进行重新分配，以反映出这部分其他综合收益已经归属于少数股权。
尽管上述规定仅涉及境外经营的外币报表折算差额，但是我们认为，对于权益比例相对变动情况下的其他综合收益重新分配问题，应当采用一致的处理方法。
其他综合收益重新分配可能产生的影响：
1 、由于在处置子公司或相关资产、负债时，相关的其他综合收益将会转入损益，因此，其他综合收益的重新分配，将会影响到后续期间 “归属母公司股东的净利润”的计算（包括每股收益等财务指标）。
2 、为了在必要时实施重新分配，企业应当确保其信息系统可以按照不同的子公司分别跟踪其相关的其他综合收益的形成、转出等增减变动情况。
其他综合收益重新分配的举例
资料：
母公司原持有子公司（境外经营） 60 ％的股权，后又以现金 110 作为对价收购了 20 ％少数股权。
原先 40 ％少数股权在母公司合并报表层面的价值（即自购买日起持续计算的金额）为 160 。
收购少数股权的交易成本为 10 。根据母公司的会计政策，在合并报表中，这部分交易成本应冲减归属母公司股东的权益（资本公积）。
该子公司的累计外币报表折算差额为 55 。根据原先的持股比例（60%:40%），其中 33 归属于母公司股东， 22 归属于少数股权。
除了上述外币报表折算差额外，该子公司无其他综合收益。
根据上述资料，母公司在收购 20 ％少数股权时，其对合并报表层面的影响如下：
按照《企业会计准则解释第 2 号》规定的收购少数股权交易在合并报表层面的会计处理方法，将交易对价与少数股权价值之间的差额冲减资本公积：
借：少数股东权益 80(=160/40%×20%)
借：资本公积——股本溢价 40
贷：现金 120(= 交易对价110+交易成本 10)
就相对权益比例变动，对子公司的其他综合收益（外币报表折算差额）进行重新分配：
借：资本公积——股本溢价 11
贷：外币报表折算差额 11(= 其他综合收益 55×20%)